【裁判字號】    89,簡上,371
【裁判日期】    900221
【裁判案由】    給付會款
【裁判全文】
臺灣高雄地方法院民事判決  八十九年度簡上字第三七一號
    上  訴  人  甲○○○
    被上訴人    乙○○
    送達代收人  丙○○
右當事人間請求給付會款事件，上訴人對於中華民國八十九年九月五日本院八十九年
度岡簡字第二八二號第一審判決提起上訴，本院判決如左：
    主    文
原判決廢棄。
被上訴人在第一審簡易之訴駁回。
第一審、第二審訴訟費用由被上訴人負擔。
    事    實
甲、上訴人方面：
一、聲明：
（一）原判決廢棄。
（二）右廢棄部份，被上訴人在第一審之訴駁回。
二、陳述：除與原判決記載相同者，茲引用之外，補稱：
    否認參加被上訴人召集之民間互助會，該二會均係第三人即上訴人胞姊甘麗娟（
    更名為甘憶馨）所參加，並於民國八十六年四月二十五日、五月五日分別以五千
    元、六千元標得合會金，僅係由上訴人按月代其將得標會員會款送交被上訴人，
    後因被上訴人另召集之新會未能如期召集、繳款，甘憶馨始未繼續繳交會款。
三、證據：提出會單四紙，並聲請訊問證人即上訴人胞姊甘憶馨、調閱臺灣高雄地方
    法院八十八年度訴字第二四六八號偽造文書等刑事卷宗，並函高雄縣梓官郵局查
    王昆義帳戶自八十六年四月至今資金往來明細。
乙、被上訴人方面：
一、聲明：駁回上訴。
二、陳述：除與原判決記載相同者，茲引用之外，補稱：
（一）確係上訴人參加被上訴人所召集之民間互助會，證人甘憶馨並未參加被上訴人
      所召集之互助會。
（二）未曾承認事後謄寫據以向上訴人起訴之會單。
三、證據：聲請訊問其他會員。
    理    由
一、被上訴人起訴主張上訴人於八十六年二月二十五日間參加其所召集之民間互助會
    ，該會共計有三十四會，自八十六年二月二十五日起至八十八年五月五日止，採
    外標制，每會新臺幣（下同）一萬元，每月二十五日開標，每三個月之五日加標
    一次，會員應於每月開標日後三日內給付會款，上訴人參加二會，並分別於八十
    六年三月二十五日、八月二十五日以四千元、七千元得標，惟竟自八十七年八月
    起未繼續繳納應付之會款，共計上訴人積欠被上訴人會款三十七萬二千元，爰依
    兩造之互助會會首會員間債權債務關係請求上訴人如數清償，並給付自支付命令
    送達上訴人之翌日即八十九年四月六日起至清償日止，按法定利率計算之利息。
    上訴人則否認參加被上訴人召集之合會，以該二會均係第三人即上訴人胞姊甘麗
    娟（更名為甘憶馨）所參加，並於八十六年四月二十五日、五月五日分別以五千
    元、六千元得標，僅係由上訴人按月代其將得標會員會款送交被上訴人，後因被
    上訴人所召集之新會未能如期召集、繳款，甘憶馨始未繼續繳交會款等語置辯。
二、本件被上訴人起訴主張之事實，雖據提出載有上訴人為會員之會單一紙為證，並
    經證人即被上訴人胞弟甘志崇到庭附和其詞，然均為上訴人所否認，上訴人辯稱
    ：並未參加被上訴人召集之民間互助會，該二會均係第三人即上訴人胞姊甘麗娟
    所參加，並於八十六年四月二十五日、五月五日分別以五千元、六千元得標，僅
    係由上訴人按月代其將得標會員會款送交被上訴人，後因被上訴人所召集之新會
    未能如期召集、繳款，甘麗娟始未繼續繳交會款云云，核與證人即上訴人胞姊甘
    憶馨之證述相符，並有載有甘麗娟為會員之會單四紙為證。則本件兩造爭執之點
    厥為：上訴人是否確曾參加被上訴人於八十六年二月二十五日所召集之民間互助
    會。
三、查被上訴人主張上訴人參加其於八十六年二月二十五日所召集之民間互助會，無
    非係以載有上訴人為會員之會單一紙及證人甘志崇之證詞為唯一論據，然被上訴
    人所提之會單與上訴人所提之會單多紙所載均不相同，已有可疑，證人甘志崇則
    為被上訴人之胞弟，且非被上訴人八十六年二月二十五日所召集之民間互助會會
    員，此為兩造所不爭，則其證詞本有偏頗之虞，況甘志崇既非該會會員，如何確
    信上訴人有否參加被上訴人召集之該民間互助會？是甘志崇之證詞委不足採；而
    會員劉明發就該會被上訴人曾有冒標、收取會款後未能轉交會員甘麗娟情事，於
    八十八年十月五日據該會會單一紙向臺灣高雄地方法院檢察署檢察官提出告訴，
    經本院調閱該等卷宗審認結果，會員劉明發所提會單上亦記載會員為甘麗娟，而
    非上訴人，有臺灣高雄地方法院檢察署八十八年度偵字第二四六四七號詐欺案偵
    查卷宗在卷可考，被上訴人於本院刑事庭審理時雖復提出載有上訴人為會員之會
    單，但經承審法官於八十九年一月十二日當庭提示並訊問被上訴人何以二紙會單
    記載不同，被上訴人即自承其所提會單乃經他人另行謄寫，並非原會單，此亦有
    臺灣高雄地方法院八十八年訴字第二四六八號偽造文書等刑事卷宗附卷可資佐憑
    ，從而，本件被上訴人起訴所據載有上訴人為會員之會單並非真正，應堪認定。
    至證人劉明發於原審證稱曾親見被上訴人赴被上訴人處繳交會款等語，亦與證人
    甘憶馨所述該二會係其所參加，其僅係將已得標後會款匯入上訴人之子林昆義在
    梓官郵局之帳戶後，由上訴人代為送交被上訴人等情一致，復有梓官郵局覆函暨
    王昆義帳戶自八十六年四月至今資金往來明細可參，上訴人並未參加被上訴人於
    八十六年二月二十五日召集之民間互助會，而由係上訴人胞姊甘麗娟所參加，殆
    無疑義。
四、本件被上訴人尚未能舉證證明上訴人確有參加其於八十六年二月二十五日召集之
    民間互助會，已如前述，被上訴人依兩造間互助會會首會員間債權債務關係請求
    上訴人給付積欠之會款及按法定利率計算之利息，自屬無據，原審命上訴人如數
    給付並為假執行之諭知，確有違誤，上訴意旨就該部分求為廢棄，為有理由，爰
    廢棄原判決，另為裁判如主文第二項所示。
五、本件事證已臻明確，兩造其餘攻擊防禦方法，於本判決結果不生影響，爰不一一
    論述，併此敘明。
六、據上論結，本件上訴有理由，依民事訴訟法第四百三十六條之一第三項、第四百
    四十九條第一項、第七十八條判決如主文。
中      華      民      國    九十      年      二      月    二十一    日
                              臺灣高雄地方法院民事第一庭
~B審判長法官  謝靜雯
~B法      官  陳信伍
~B法      官  洪文慧
右為正本係照原本作成。
本判決不得上訴。
中      華      民      國    九十      年      二      月    二十二    日
~B法院書記官  陳惠玲


司法院資訊處製作；財團法人民間司法改革基金會備份。
